【裁判字號】    89,台上,366
【裁判日期】    890120
【裁判案由】    違反槍砲彈藥刀械管制條例等罪
【裁判全文】
最高法院刑事判決                                八十九年度台上字第三六六號
    上   訴   人  台灣高等法院高雄分院檢察署檢察官
    上訴人即被告  乙○○
                  甲○○
右上訴人等因被告等違反槍砲彈藥刀械管制條例等罪案件，不服台灣高等法院高雄分
院中華民國八十六年十二月九日第二審判決（八十六年度上訴字第二一六九號，起訴
案號：台灣高雄地方法院檢察署八十六年度偵字第四七一三號），提起上訴，本院判
決如左：
    主  文
原判決關於乙○○未經許可，無故持有手槍，及甲○○部分均撤銷，發回台灣高等法
院高雄分院。
其他上訴駁回。
    理  由
一撤銷發回（檢察官及甲○○上訴）部分
本件原判決認定上訴人即被告乙○○於民國八十三年六月間收受已死亡之葉建興交付
之美國ＢＥＲＥＴＴＡ廠製口徑九ＭＭ半自動手槍，及西班牙ＬＬＡＭＡ廠製口徑○
‧三八吋ＳＵＰＥＲ型半自動手槍各一支（均含子彈八發），藏放於高雄市○○區○
○路二五五號住處，而非法持有該手槍及子彈。嗣至八十六年二月十七日凌晨時分，
其因在高雄市○○○路二十一號三樓「金儷凰舞場」跳舞時，與該舞場內之服務人員
發生爭執，心中不悅，欲加報復，遂另行起意，基於恐嚇危害安全及剝奪他人行動自
由之犯意，返回其高雄市○○路住處取出上開手槍二支及子彈十六發，再邀集上訴人
即被告（下稱被告）甲○○及綽號「隆興」、「阿志」之不詳姓名成年男子，四人共
乘一部計程車於當日凌晨四時三十分許抵達該舞場三樓，共同基於犯意之聯絡，由被
告二人分持上開手槍朝天花板各射擊一發子彈，致在場之舞場工作人員心生畏懼，足
生損害於安全，嗣又共同持槍自三樓強押該舞場內某不詳姓名之服務人員共乘電梯下
至一樓，並與綽號「隆興」、「阿志」之人共同予以毆打（傷害部分未據告訴），而
剝奪該服務生之行動自由；被告二人旋又分持手槍對空射擊七發子彈後，逃離現場等
情，因而維持第一審依想像競合關係從一重論處被告乙○○未經許可，無故持有手槍
罪刑之判決，駁回乙○○此部分在第二審之上訴；並撤銷第一審關於甲○○部分之判
決，改判依想像競合及牽連關係，從一重論處甲○○共同未經許可，無故持有手槍罪
刑，固非無見。
惟查：(一)被告行為後，槍砲彈藥刀械管制條例業經於八十六年十一月二十六日修正公
布，有關未經許可，持有手槍及子彈之法定刑並經提高，乃原審於現行條例公布施行
後之八十六年十二月九日判決時，竟未予比較，即逕適用舊條例予以判決。另依原判
決認定之事實，八十六年二月十七日凌晨四時三十分許，被告甲○○與乙○○係基於
「恐嚇危害安全及剝奪人之行動自由」之犯意聯絡，而共同持有本件手槍及子彈等情
。又依卷內資料，扣案子彈經內政部警政署刑事警察局鑑驗結果，認屬制式子彈（偵
查卷第三十四頁），自堪供為軍事上特種用途之用。如均無訛，則被告甲○○持有子
彈部分，所為即應成立刑法第一百八十七條之意圖供自己犯罪之用而持有軍用子彈罪
（乙○○部分，其意圖供犯罪之用而持有軍用子彈，則為其原先單純無故持有繼續犯
之一部），其法定刑且較修正前槍砲彈藥刀械管制條例第十一條第三項之單純無故持
有罪為重，依同條例第十三條之一規定，自應適用刑法第一百八十七條予以論處，原
審仍依修正前條例第十一條第三項處斷，適用法則，自有未當。(二)證人陳金足於檢察
官偵查時，固稱：被告二人各持一把手槍朝天花板射擊云云（偵查卷第十五頁），但
被告甲○○則堅決否認陳金足之上開供述為真正，一再辯稱：當時伊並不知乙○○
有槍、彈，乙○○開槍射擊時，伊曾上前拉扯阻止，陳金足可能因此誤認云云，請求
訊問證人陳金足及當時在場之人（警卷第三頁反面、第一審卷第二十四頁反面、第二
十六頁反面、原審卷第二十二頁）。被告乙○○亦自始即稱：係伊雙手各持一槍射擊
，甲○○並不知伊有槍、彈云云（警卷第一頁反面、第二頁反面、偵查卷第六頁反
面、第一審卷第十八頁、原審卷第二十一頁、第三十頁）。實情究何﹖原審未進一步
予以究明，對甲○○之上開請求未予調查，復未說明如何已無調查必要之理由，遽行
判決，自不足以昭折服。此部分檢察官及被告上訴意旨均指摘原判決違法，非無理由
，認應發回更審，期臻翔適。
二上訴駁回（乙○○上訴）部分
查第三審上訴書狀，應述上訴之理由，其未述者，得於提起上訴後十日內補提理
由書於原審法院，已逾上述期間，而於第三審法院未判決前仍未提出上訴理由書狀者
，第三審法院應以判決駁回之，刑事訴訟法第三百八十二條第一項、第三百九十五條
後段規定甚明。本件上訴人即被告乙○○因違反槍砲彈藥刀械管制條例及妨害自由案
件，不服原審判決，於八十七年一月七日提起上訴，並未述理由，迄今逾期已久，
於本院未判決前仍未提出，依上開規定，其上訴自非合法，應予駁回。
據上論結，應依刑事訴訟法第三百九十七條、第四百零一條、第三百九十五條後段，
判決如主文。
中      華      民      國    八十九    年      一      月     二十     日
                              最高法院刑事第二庭
                                  審判長法官  莊  來  成
                                        法官  呂  潮  澤
                                        法官  謝  俊  雄
                                        法官  白  文  漳
                                        法官  蘇  振  堂
      右正本證明與原本無異
                                              書  記  官
中      華      民      國    八十九    年      一      月    二十七    日


司法院資訊處製作；財團法人民間司法改革基金會備份。
